臺灣桃園地方法院民事判決　九十年度簡上字第二八一號
　　上　訴　人　甲○○
　　訴訟代理人　乙○○
右當事人間請求損害賠償事件，上訴人對於中華民國九十年十月二十三日本院中壢簡
易庭九十年度壢簡字第八七九號第一審判決提起上訴，本院判決如左：
    主      文
上訴駁回。
第二審訴訟費用由上訴人負擔。
    事      實
甲、上訴人方面：
  一、聲明：原判決廢棄；被上訴人應給付上訴人新台幣（下同）五十萬元，及自民
      國（下同）九十年九月十一日起至清償日止，按週年利率百分之五計算之利息
      。
  二、陳述：除與原審判決書所載者相同茲予引用外，略補稱：
    (1)緣上訴人前因視力問題，不適宜駕駛車輛，故將其所有、車牌號碼ＧＣ─六五
      四九號之自用小客車停放於路旁，上訴人並將車輛之電瓶拔除，嗣因遭警方開
      罰單，幸經其聲明異議後撤銷該裁罰行政處分，且經監理單位建議辦理停駛，
      上訴人乃將系爭車輛改停於住家樓下，惟復遭該管清潔隊以為係廢棄車輛予以
      拖吊，上訴人遂於八十八年九月三十日委請訴外人黃先生陪同前去領取車輛，
      其後，上訴人恐又遭認作廢棄車輛，亟欲尋得一可資停放之地點。嗣經黃先生
      介紹，由伊偕上訴人至被上訴人處，上訴人告知被上訴人其欲尋覓停車地點乙
      事，兩造約於八十八年九月二十二日至同年九月三十日間之某日，由被上訴人
      答應上訴人停放系爭車輛一至二年，停放代價為二、三百元，雙方當時並無說
      明係拖吊費用或停放車輛之費用，但上訴人同意該車輛由被上訴人保養。上訴
      人於八十八年九月三十日將系爭車輛開至被上訴人處，且由被上訴人引導，黃
      先生並協同前往。查上訴人並未告訴被上訴人系爭車輛須引電之問題，其本準
      備自有之電池，但巧遇到九二一地震停電，上訴人無法充電，遂請被上訴人帶
      電瓶前去過去。系爭車輛之電瓶雖係由被上訴人協助裝回，但被上訴人不會開
      啟引擎蓋，上訴人原預計被上訴人以拖車拖回，然被上訴人不允，上訴人方由
      被上訴人將之裝上電瓶。系爭車輛至被上訴人車廠後，由渠指定位置讓上訴人
      停車，上訴人在該處等候許久，卻不見被上訴人，訴外人黃先生因有事先行離
      去，後來被上訴人出現，上訴人乃支付三百元，且於被上訴人之要求下，交付
      鑰匙乙份，上訴人又委請被上訴人整理車輛，被上訴人均予應允，故被上訴人
      於其車輛遙控器標籤上書寫渠電話號碼，復請人送上訴人返家。其間，上訴人
      曾於八十九年九月底之某日，向被上訴人取回系爭車輛之鑰匙，惟迄九十年八
      月二十二日之約定置放期間屆至，上訴人前去領取系爭車輛，竟發現該車被棄
      置路旁，許多部分業遭破壞，上訴人旋報警處理。
    (2)查桃園縣警察局中壢分局龍興派出所曾以電話通知被上訴人前去該派出所，上
      訴人並在該處等候被上訴人，被上訴人至該派出所即表明願意購買一個引擎幫
      上訴人裝回去，但因上訴人視力有問題，看不清楚被上訴人係對何人言語，且
      上訴人身旁無人，故感覺被上訴人前開言語應係對上訴人所述，但被上訴人可
      能因自討沒趣，遂至承辦警員處，另重複上述話語予該警員聽，但被上訴人又
      離題，因此警員曾問被上訴人系爭車輛停放處之後方是否有大排水溝，渠覆稱
      ：「有一個大排水溝，上頭有個鋼板蓋在大排水溝上，後面就是我的工廠。」
      該警員乃表示該處為桃園縣警察局平鎮分局北勢派出所之轄區，旋將兩造送至
      北勢派出所。惟龍興派出所警員與北勢派出所警員無法清楚陳述情況，故四人
      乃同至現場。至現場後，被上訴人開啟系爭車輛引擎蓋後，又將之蓋上，此時
      ，住在被上訴人斜對面之姓名、年籍不詳之人指著後車蓋說顏色並不一樣，被
      上訴人即稱應為同行所為。警員又問被上訴人修車廠何時遷移？被上訴人表示
      係八十九年九月間遷走，上訴人旋質問為何不對之通知，被上訴人表示曾打電
      話二通，但無人接聽等語，上訴人乃駁稱其整日在家；被上訴人遂謂渠修車廠
      遷移後之地方太小，無法將系爭車輛同時遷移過去等語。上述二派出所承辦警
      員竟表示，系爭車輛竊盜部分乃北勢派出所之管轄事件，至於民事糾紛則屬龍
      興派出所管轄之事件。但上揭住居於被上訴人斜對面之訴外人向被上訴人表示
      欲找清潔隊將系爭車輛拖走，斯時上訴人發現其所有車輛有「車主要領回，請
      勿動」文字牌。次查，被上訴人收受上訴人車輛之鑰匙，其目的係為使上訴人
      將車輛交予渠修復，又被上訴人遷離該地時未即時通知上訴人，則顯欲使該車
      輛被偷，因無人下手，故由被上訴人自行動手，此由被上訴人在警局時不發一
      言，即可證在被上訴人處有系爭車輛之部分零件。此徵之被上訴人於原審答辯
      狀中，且曾自認有拆除系爭車輛引擎乙事尤明。再者，系爭車輛之車輪遭拆除
      ，上訴人懷疑偷拆者之目的係欲令該車無法開動，而非欲偷取車內物品。上訴
      人提起本件上訴後，上訴人又發覺系爭車輛之螺絲復遭拔除。
    (3)桃園縣警察局平鎮分局北勢派出所報案，本件爭執之承辦警員，於上訴人告知
      系爭事實後，竟表示：為何要將系爭車輛置於被上訴人處長達一、二年之久，
      情況奇怪云云，便將電話掛斷，迫使上訴人須因被上訴人損害其車輛而須公開
      個人私事，且似乎在求得他人可憐一般，又要其提出證據，乃侵犯上訴人之隱
      私。另承辦警員命其返家拿取證明，又要求須找人朗讀證據，且稱警方辦案凡
      有不識字者，均作如是處理，伊等不得不照此辦理云云，經上訴人抗議後，該
      該警員乃願製作筆錄，製作完畢後，又命上訴人簽名，並謂不簽名則案件不能
      成立云云，上訴人受此壓力，故不得不簽名。九十年八月二十二日上訴人向被
      上訴人取車時，有二位警員在場，並稱系爭車輛之車牌乃其自動繳交予監理機
      關，故無失竊問題云云，但至警局時，值班警員又命其辦理車輛失竊手續，原
      承辦警員卻在旁不發一語，致其須不斷向該值班警員澄清系爭車輛並非失竊情
      事。上訴人遭此刁難乃必然結果，但此損害與被上訴人之侵權行為，具因果關
      係之直接因果關係，故被上訴人應負賠償責任。同月二十九日上訴人至承辦警
      局，經告知承辦警員不在，其他警員令其翌日再前來，惟離開時天雨，上訴人
      因此受到傷害，據此亦可向被上訴人請求賠償。同年八月二十九日至同年九月
      十日間之某日，上訴人攜帶證據至上開警局予承辦警員，但承辦警員竟不閱覽
      ，僅由檔案中調出系爭車輛之車籍資料。九十年九月十日上訴人至右揭承辦警
      局堅持欲報案，並與在場之許多警員激辯一上午，最後警員同意上訴人報案，
      並命其蓋章。但有警員表示關於系爭車輛竊盜部分應由龍田派出所負責，故該
      派出所又來電要求上訴人前去。凡此種種，被上訴人均應因之賠償上訴人精神
      慰撫金。
    (4)上訴人走路來回於前述二個承辦派出所，承辦警員電話通知被上訴人應到場，
      但被上訴人卻不願前來，九十年九月底上訴人向被上訴人取回系爭車輛鑰匙，
      並請求被上訴人賠償，然不獲被上訴人置理，上訴人祗得提起訴訟。查上訴人
      係因健康關係，乃將系爭車輛置放於被上訴人處，故上訴人所受損害與被上訴
      人之侵權行為有因果關係，其自有權向被上訴人請求賠償。又上訴人書寫狀紙
      ，不易由他人瞭解，由此可知，其書立書狀之困難，另上訴人經常頭暈、頭痛
      ，故稍作書寫，即需找地方休息，尤其心中雖知應如何書寫，但不知自己寫出
      來之內容為何，提起訴訟對上訴人而言，係件難事。此外，上訴人之閱讀亦有
      困難，其於上訴人看完被上訴人狀紙後，須艱困地查閱法律規定後，又至書店
      尋找法典，閱覽半日，仍不見得能找出相關條文規定，翌日還須繼續前去翻閱
      相關書籍，且無法覓得他人為其朗讀，其閱覽原審判決書前後二次，發覺意思
      不同，始發覺其閱覽可能有誤，故須一再查閱法律規定及書籍方能確定。原審
      提示上訴人簽字部分，其亦事後方知為答辯狀，然被上訴人明知依民事訴訟法
      之規定，應於五日前送達答辯狀繕本予上訴人俾為答辯，卻故將繕本送至法院
      ，係有意使其無法答辯，就此，上訴人亦可請求損害賠償，且被上訴人於原審
      所為抗辯，亦因之不可採用。
    (5)上訴人捨棄對系爭拖吊費用、車輛牌照稅及燃料稅等之請求，但拖吊費用之收
      據可資證明上訴人取車及交車之證據，並可證上訴人斯時確有寄託之需要。倘
      若兩造間無寄託關係，則上訴人自毋庸將系爭車輛置放於離家須步行約一小時
      之被上訴人修車廠處，大可將之放置於住家樓下即可。被上訴人有收取上訴人
      交付之費用及汽車鑰匙，是以，兩造間之交易行為即已成立，雙方應存有寄託
      關係，被上訴人就系爭車輛有盡與自己物品同一注意之義務。果被上訴人斯時
      無同意置放一、二年之意，按商業習慣即應告知上訴人；且該寄託關係，上訴
      人之前揭支出，包括停車費用外，尚及於取車報酬與保養車輛報酬，此後，自
      不得以上訴人支付之費用與系爭車輛停放時間不成比例，即可謂不負本件賠償
      責任。且查，上訴人將系爭車輛送至被上訴人處時，被上訴人並無其他車輛待
      修，被上訴人豈願意花費半日協同上訴人取車；又若無上訴人置放系爭車輛，
      被上訴人修車場更是閒置，諸此種種，均足見被上訴人係欲藉此停放車輛獲取
      利益。其次，上訴人曾將系爭車輛鑰匙交予被上訴人，又車輛放置位置乃在被
      上訴人之管領之下，被上訴人且一直未找過上訴人取回該土地，是得知上訴人
      置放車輛而使用該土地並非土地使用借貸之意。茲被上訴人遷移廠址，既非不
      可抗力之事，渠不即通知上訴人領回系爭車輛，又不隨同遷移該車，是其車輛
      受有損害，可認係被上訴人明顯過失所致，原審判決認為被上訴人無前開通知
      義務，並非正確。此外，上訴人不敢變卦不幫上訴人保管系爭車輛，蓋被上訴
      人讓其停放車輛之地點乃水利用地，被上訴人卻佯稱提供自有土地讓其停放，
      對此上訴人亦可對之請求賠償。查兩造間成立之保管契約關係，依民法第九十
      八條之規定，本不拘泥於雙方諾成時一定須使用「保管」二字。果有民法第一
      百五十三條規定之合致情事，縱算兩造沈默不語，雙方之契約亦已成立。再者
      ，由被上訴人在上訴人所有之車輛車窗上書寫之文字，且可認兩造確已成立保
      管契約。尤其，被上訴人僅要求上訴人支付二百元之保管費，而上訴人係給付
      三百元，實際上增加給付一百元，由此被上訴人即應負善良管理人之責任。縱
      兩造間不成立寄託之法律關係，但彼此間仍應成立委任關係，蓋上訴人曾支付
      被上訴人右揭款項，被上訴人應負善良管理人責任。上訴人既因之受有損害，
      當可向被上訴人請求損害賠償。
    (6)本件上訴人爰依民法第一百八十四條、第一百九十五條、第一百九十六條、第
      二百十三條、第五百二十八條、第五百二十九條、第五百四十四條、第六百零
      一條之二等規定，訴請被上訴人賠償車輛損失中之五萬元、所失利益七萬元、
      精神賠償六十萬元中之二十三萬元（其餘保留），併依消費者保護法第七條、
      第八條、第五十一條請求被上訴人應賠償其懲罰性損害賠償五十萬元中之十五
      萬元（其餘保留），追加原審起訴賠償金額至五十萬元。
  三、證據：除援用原審之立證方法外，另提出視力測驗檢查圖示，及聲請調閱桃園
      縣平鎮分局北勢派出所報案紀錄為證。
乙、被上訴人方面：
  一、聲明：如主文所示。
  二、陳述：除與原審判決書所載者相同茲予引用外，補稱：
    (1)上訴人於八十八年九月三十日將系爭車輛停放於被上訴人處所時，被上訴人並
      未允為保管系爭車輛，僅承諾提供處所以供放置系爭車輛，且被上訴人陪同上
      訴人拖取系爭車輛前，曾告知費用為二、三百元，嗣後亦僅向上訴人收取三百
      元，故上訴人費用顯係拖取車輛之維修費用，而非寄託車輛之報酬，況寄放車
      輛費用三百元，卻可繼續停放一、二年並不合理，實際上，被上訴人亦未答應
      上訴人將系爭車輛寄放於渠修車廠。本件被上訴人既未同意保管系爭車輛，兩
      造間即無成立寄託契約可言，從而，上訴人依寄託契約之關係向被上訴人請求
      損害賠償，即無所據。
    (2)另被上訴人對系爭車輛之引擎及音響之失竊，並無可歸責，自與侵權行為之構
      成要件不合，且上訴人知悉有損害迄今已逾二年，被上訴人亦得引用民法第一
      百九十七條第一項之規定為時效抗辯。
    (3)上訴人於鈞院所為之訴之追加與擴張，經查非屬民事訴訟法第四百四十六條各
      款所列之事項，故不得任意為之，被上訴人且不予同意。
    (4)被上訴人否認願意賠償上訴人一個引擎，蓋上訴人僅係寄放，被上訴人不可能
      允為同意其引擎。
  三、證據：援用原審之立證方法。
    理      由
甲、程序方面：第二審訴之追加，非經他造同意，不得為之，但請求之基礎事實同一
    或擴張應受判決事項之聲明者，不在此限，此觀之民事訴訟法第四百四十六條第
    一項即詳，又前開規定在同法第四百三十六條之一第三項明文於簡易訴訟程序第
    二審上訴準用之。本件考之上訴人原審起訴請求被上訴人賠償車輛損害九萬元、
    精神賠償六萬元及服務費三百元（請求拖吊費用及賠償燃料稅、牌照稅部分，上
    訴人業於九十一年五月十六日言詞辯論期日當庭捨棄）等之全辯論意旨，係基於
    民法寄託關係而為之損害賠償請求，上訴人嗣於本院追加民法第一百八十四條、
    第一百九十五條、第一百九十六條、第二百十三條、第五百二十八條、第五百二
    十九條、第五百四十四條及消費者保護法第七條、第八條、第五十一條為請求權
    之基礎，並更正應受判決事項之請求金額之聲明為被上訴人應賠償其車輛損失中
    之五萬元暨所失利益七萬元、慰撫金六十萬元中之二十三萬元及懲罰性損害賠償
    五十萬元中之十五萬元，計五十萬元。右揭訴之追加固為被上訴人所不同意，然
    上訴人前開追加之訴，其所本之基礎事實，經核與原起訴主張者同一，故本院於
    九十一年八月八日言詞辯論期日當庭合議依法准許之，爰合先敘明。
乙、實體方面：
  一、本件上訴人原審係起訴主張：其於八十八年九月三十日，以三百元之代價，在
      經被上訴人同意後，將系爭車輛停放於被上訴人指定之地點，雙方約定停放之
      時間為一年半至半年，惟被上訴人之修理廠嗣後因故他遷，渠並未依法通知上
      訴人或將系爭車輛隨同遷移，故上訴人屆期前往取車，始發覺系爭車輛之引擎
      及音響設備等竟遭拆除，足見被上訴人未善盡寄託之保管義務，並有竊取或破
      破壞系爭車輛之嫌，為此，爰依寄託法律關係之債務不履行請求權，訴請被上
      訴人賠償其車輛損害九萬元、精神慰撫金六萬元及服務費三百元等語，並於本
      院言詞辯論期日為前述訴之追加暨聲明之更正。至被上訴人則以：渠向上訴人
      收取之三百元乃修車之費用，另經朋友告知，渠修車廠附近有水利空地，故借
      用地方供上訴人停放系爭車輛，但言明不負保管之責，又上訴人詢問被上訴人
      系爭車輛鑰匙應置何處，故回稱可置放渠處，而系爭車輛遭竊取或破壞與渠無
      干等語資為抗辯。
  二、兩造對於上訴人因系爭案件曾交付三百元予被上訴人，且將系爭車輛停放於被
      上訴人指定之地點等節，尚無爭執。是以，本件上訴人之請求是否有據，厥應
      確認者為上訴人交付之上揭三百元之初，究係基於何法律關係？上訴人主張係
      本於寄託關係所為，但為被上訴人堅詞否認。按「稱寄託者，謂當事人一方以
      物交付他方，他方允為保管之契約。受寄人除契約另有訂定或依情形非受報酬
      即不為保管者外，不得請求報酬。」、「受寄人保管寄託物，應與處理自己事
      務為同一之注意，其受有報酬者，應以善良管理人之注意為之。」民法第五百
      八十九條及第五百九十條固分別定有明文，惟其前提事實必係寄託要約之相對
      人有允為保管之意思，而依民事訴訟法第二百七十七條前段所定舉證責任分配
      法則，自應由主張有利於己之上訴人，負舉證之責，另據最高法院所著十七年
      年上字第九一七號判例意旨，本件上訴人若不能舉證以實其說，則被上訴人就
      其抗辯事實即令不能舉證，或其所舉證據尚有疵累，亦應駁回本件上訴人之請
      求，應先指明。查兩造並非熟稔之朋友，係經訴外人黃先生轉介認識，又上訴
      人委請被上訴人拖吊系爭車輛時，該車電瓶沒電，係由被上訴人協助引電及拖
      吊之事實，均為兩造所不爭，茲上訴人與被上訴人既非存有深厚交情，衡情要
      難遽認被上訴人有無償為上訴人為上述服務之可能，而若被上訴人因之酌收上
      訴人三百元之代價，亦非可謂逾越市場價格，況上訴人於原審中自承：「那時
      我要請他幫忙拖吊時，我有問他要多少錢，他說大概要二、三百元‧‧‧」等
      語，此與被上訴人所辯渠外出費用約二、三百元等語相侔（均參見原審卷第一
      八頁），從而，被上訴人有償受委任拖吊系爭車輛之意已明。次查，上訴人在
      原審並曾陳稱：「‧‧‧我們當時並沒有特別說要負保管責任‧‧‧」（參見
      原審卷第一七頁），亦足徵兩造確無寄託之合意，縱如上訴人所言「他另外有
      跟我說拖吊回來後，可以讓我放在他那裡，我是因為他願意要讓我停車，所以
      我找他，『可是我並沒有跟他明說』，是他會讓我停車，所以我付他這些錢‧
      ‧‧」等語（參見原審卷第一八頁），仍難以為被上訴人有寄託之要約，當然
      不因上訴人之沈默，而可認兩造業達成保管系爭車輛之契約。再者，上訴人於
      九十一年一月二十二日本院調查程序中尚自承：「‧‧‧被上訴人出現後我付
      他三百元，被上訴人要求我將鑰匙交給他，我就交給他並且請他幫我整理車輛
      ，他說好，被上訴人在我車輛遙控器標籤上寫上他的電話號碼。‧‧‧」等語
      ，復可徵上訴人交付系爭車輛鑰匙予被上訴人與車輛是否寄託無干。準上所述
      ，被上訴人於為上訴人完成引電及拖吊後，收取三百元，雙方之委任關係即已
      消滅。本件被上訴人雖有指定乙處地點容由上訴人停置系爭車輛，但無證據可
      證此屬前述引電、拖吊系爭車輛之附隨義務，從而，被上訴人嗣後遷移廠址，
      當無通知上訴人之必要；縱系爭車輛停放之處為水利用地，惟被上訴人如何得
      使上訴人停放車輛及與土地所有人間構成何法律關係，乃屬另事，與本件是否
      為寄託契約關係無涉。退言之，被上訴人指定處所使上訴人得停放系爭車輛乙
      節，充其量果屬另一土地之無償使用借貸關係，被上訴人因之或有提供土地之
      義務，然被上訴人已盡此義務，但渠並不因而對上訴人負有保管系爭車輛之責
      。
  三、此外，上訴人復認為系爭車輛遭破壞，疑係被上訴人所為，俾渠得圖修復系爭
      車輛營利云云，但為被上訴人否認在卷，並堅稱未嘗表示願購買一汽車引擎為
      上訴人裝置乙語。查就此部分上訴人自始至終並無提出相當之證據以明，故未
      盡舉證之責，又汽車引擎乃車輛最重要之組成，並編定一定之號碼於其上，監
      理單位車籍及車輛所有人之行車執照均有詳載，非可恣意變易，此應為上訴人
      所知，被上訴人且以從事車輛維修為業，尤應知悉，故被上訴人豈有輕言為右
      述允諾。故上訴人既無實證以對，則其右開主張顯難信為可取。
  四、綜上以觀，兩造間並無寄託關係可言，是以，上訴人依民法寄託關係主張被上
      訴人債務不履行造成其損害，併應依消費者保護法負懲罰性損害賠償云云，自
      非有據；另上訴人復主張被上訴人破壞其車輛，應負損害賠償責任云云，亦無
      舉證以實其說，同屬無憑。是以，上訴論旨執詞指摘原判決不當，求為廢棄原
      判決，於法即有未合，為無理由，故應駁回之。
  五、本件事證業臻明確，兩造其餘攻擊防禦方法經核與本件心證之形成不生影響，
      故不一一贅述，併此敘明。
  六、據上論結，本件上訴為無理由，依民事訴訟法第四百三十六條之一第三項、第
      四百四十九條第一項、第七十八條，判決如主文。
中　　　華　　　民　　　國　　九十一　　年　　　八　　　月　　二十二　　日
                            臺灣桃園地方法院民事第二庭
~B審判長法官　邱瑞祥
~B法　　　官　文衍正
~B法　　　官　朱敏賢
右為正本係照原本作成
不得上訴
中　　　華　　　民　　　國　　九十一　　年　　　八　　　月　　二十二　　日
~B法院書記官　謝文心
